【裁判字號】    94,訴,341
【裁判日期】    950124
【裁判案由】    毒品危害防制條例
【裁判全文】
臺灣苗栗地方法院刑事判決               94年度訴字第341號
公  訴  人  臺灣苗栗地方法院檢察署檢察官
被      告  甲○○
指定辯護人  李世才  律師
上列被告因毒品危害防制條例案件，經檢察官提起公訴（94年度
毒偵字第790號）及移送併辦（94年度毒偵字第1102號），本院
依簡式審判程序審理，判決如下：
    主  文
甲○○連續施用第一級毒品，累犯，處有期徒刑壹年捌月。扣案
之注射針筒參支沒收。
    犯罪事實及理由
一、犯罪事實：
（一）甲○○曾經因為施用毒品案件，經法院裁定送觀察、勒戒
      2次及強制戒治2次，最後1次強制戒治於民國91年8月13日
      執行完畢。
（二）就在強制戒治執行完畢後的5年內，甲○○又基於連續犯
      罪的意思，自94年2月17日某時起至94年4月26日13時止，
      在其位於苗栗縣後龍鎮大庄里大庄61號自宅房間中及苗栗
      縣苗栗市○○路598 之7 號之友人住處等地，將海洛因置
      入注射針筒內，再以針筒注射手臂倒抽血液混合後注入血
      管內之方式，約每日均有施用之頻率，連續施用第一級毒
      品海洛因多次。
（三）甲○○為警方查獲時，經扣得甲○○所有，供其施用海洛
      因所用之注射針筒3 支。
二、證據名稱：
（一）被告於偵、審中之自白。
（二）中山醫學大學附設醫院藥物濫用檢測中心94年4 月14日尿
      液檢驗報告（流水號：0000000）、94 年5 月5 日尿液檢
      驗報告（流水號：0000000）。
（三）法務部調查局94年11月17日調科壹字第09462102780 號函
      。
（四）法務部調查局94年11月30日調科壹字第09462104790 號函
      。
（五）查獲現場照片4張。
（六）扣案之注射針筒3支。
（七）臺灣高等法院被告前案紀錄表。
三、指定辯護人辯護不採納的理由
（一）指定辯護人為被告辯護時指出：被告於前案撤回上訴，案
      件因此而確定，但其既判力卻回溯至原審判決宣示時，對
      於被告並不公平。在實體法上，被告本有連續施用毒品之
      概括犯意，既然事實上持續至前案宣示判決後，即不應該
      另行予以獨立評價，亦不得以訴訟法上既判力時點之理論
      ，予以強行切割實體法上本為裁判上一罪之行為，檢察官
      引用最高法院32年上字第2578號判例、同院82年第4 次刑
      事庭會議決議，並非正確，本院應不受拘束，而得另為免
      訴之判決。
（二）惟查：
   1、最高法院82年度第4 次刑事庭會議決議所採之甲說，其理
      由中已指明：如認判決在一審確定者，其既判力延伸至確
      定之時，則於第一審法院宣示判決後因被告逃匿無法送達
      延宕確定日期，在此期間，被告恣意以概括之犯意連續為
      同一罪名之犯行，而受免訴判決，其有違公平正義原則，
      實非確當等語，可知最高法院所以採取「判決宣示時」做
      為既判力效力之界定時點，其理由就在於避免行為人藉由
      既判力之擴張，而於裁判後仍承續原概括犯意，連續犯罪
      ，卻能逃避處罰，以實現實質之公平正義，故其當然具有
      切割實體法上行為數之效果。如被告經過法院審理裁判程
      序後，能終止其概括犯意之連續行為，自不會再受處罰，
      故對被告並無不公平之處。
   2、上述決議所附之研究報告（由最高法院第三庭擬具）另指
      出：最高法院判例對下級審法院具有事實上之拘束力，不
      容任意變更，致紊亂法之秩序。上述32年上字第2578號判
      例在未變更之前，採取既判力應以宣示判決日為界定時點
      之見解，並無不當。足見上述最高法院判例具有事實上之
      拘束力，除非有充分理由，本院自難另行表示不同法律見
      解，而不予採用。
   3、綜前所述，最高法院32年上字第2578號判例所持見解，有
      其實現實體公平正義之考量，並無不予採納之充分理由，
      故辯護人之辯護，並不足為被告有利之認定。
四、量處主刑的理由
（一）被告施用毒品或濫用藥品的歷史很長，先前就有違反麻醉
      藥品管理條例、肅清煙毒條例之前科，毒品危害防制條例
      施行後，仍然無法戒除毒癮，而有下列觀察勒戒、強制戒
      治及接受刑罰之情形：
   1、87年6 月21日至87年7 月8 日，接受觀察勒戒，因無繼續
      施用傾向而釋放。
   2、87年9 月29日至87年10月21日，第2 次接受觀察勒戒，因
      無繼續施用傾向而釋放。
   3、88年3 月17日至88年9 月6 日，接受強制戒治，因停止處
      分執行而停止戒治。
   4、89年5 月4 日至90年4 月9 日，因違反毒品危害防制條例
      案件執行有期徒刑1 年，由於縮短刑期執行完畢出監。
   5、90年6 月15日至92年11月6 日，因違反毒品危害防制條例
      案件執行有期徒刑1 年2 月及7 月，由於縮短刑期假釋出
      獄。其中90年8 月16日至91年8 月13日並接受第2 次強制
      戒治。
（二）除上以外，被告在本件裁判前，又因違反毒品危害防制條
      例而有下列罪刑之宣告情形：
   1、94年2 月16日因連續施用第二級毒品，經本院判處有期徒
      刑1 年5 月。
   2、94年2 月16日因連續施用第一級毒品，經本院判處有期徒
      刑1 年6 月。
   3、94年6 月29日又因連續施用第二級毒品，經本院判處有期
      徒刑1 年6 月。（以上均見臺灣高等法院被告前案紀錄表
      ，本院卷第20頁）
（三）由上可見，被告浸淫毒害甚深，已難以自拔，對於各種刑
      罰、矯正處分之反應力薄弱，偵、審程序亦對被告喪失教
      育作用，以致本件犯行，竟接連在前案裁判當日後即發生
      ，顯見非予加重量刑，使其長時間遠離毒害，已無法根本
      矯正其對毒品之依賴。
（四）此外，被告不思反省改過戒除毒癮，竟於本院審理之初，
      ，任意否認犯行，企圖逃避刑責，編織不實辯詞，本院除
      因此不憚其煩，為被告利益函詢相關施用毒品之專業經驗
      法則外（本院卷第35、36頁），還依法為被告指定辯護，
      使用有限之國家資源，為被告辯護，經此繁複程序保障，
      終查明被告事實上從前案裁判後即接連施用第一級毒品至
      再次進入監所，無法連續再施用為止，絲毫未見被告自己
      有主動悔改之誠意。如此情形，如不予從重量刑，將無異
      鼓勵事實上有罪之被告任意否認犯行，請求調查或指定辯
      護人，使國家耗費資源於無益程序。為實現量刑上之分配
      正義，自有必要對於被告從重量刑。
（五）基於以上的理由，被告請求僅判處得易科罰金的刑罰，顯
      然不適當。而檢察官請求判處有期徒刑1 年10月，經斟酌
      被告最後終究有坦承犯行，避免進一步耗費合議審理之有
      限資源，以及被告因施用毒品待執行之前述刑罰，確實已
      有相當長之刑期，應予適當調減，以求個案中之妥適量刑
      。
（六）審酌以上所述各點及其他一切情狀，量處如主文所示之主
      刑。
五、本案查獲過程中，所扣得第一級毒品海洛因（含袋重0.6 公
    克）、第二級毒品安非他命（含袋重0.2 公克）及分裝器4
    支、殘渣袋4 個、玻璃頭吸食器1 個、安非他命吸食器1 組
    等物，均係查獲現場其他人所有，與本件被告施用毒品案件
    並無關聯，警局之扣押物品目錄表上所有人之署名均可為證
    （94年度毒偵字第623 號影印卷第35頁），均不得併於本案
    當中宣告沒收，應另行依法處理，在此附帶說明（最高法院
    93 年 度臺上字第5418號判決參照）。
六、應適用之法條：
（一）刑事訴訟法第273 條之1 第1 項、第299 條第1 項前段、
      第310 條之2、第454條第1項。
（二）毒品危害防制條例第10條第1 項。
（三）刑法第11條前段、第56條、第47條、第38條第1項第2款。
七、本判決係依刑事訴訟法第310 條之2 、第454 條第1 項製作
    ，依法僅記載當事人欄、主文、犯罪事實、證據名稱以及應
    適用之法條，其中犯罪事實部分，依同法第308 條之修正立
    法理由，亦僅記載犯罪構成要件事實，關於刑罰加重事由（
    含累犯在內）免予記載（法院辦理刑事訴訟案件應行注意事
    項第144 點參照），但仍於主文予以表明，並於應適用之法
    條欄予以引用。另由於指定辯護人提出免訴抗辯、量刑方面
    有兩造有所爭執，且差距甚大，以及扣押物中有不應宣告沒
    收，而須另行依法處理者，因有必要，故特別再行記載其理
    由，一併在此說明。
八、如不服本判決，得自本判決送達之日起10日內，向本院提起
    上訴。
本案經檢察官林映姿到庭執行職務。
中    華    民    國    95    年    1    月    24    日
                  刑事第一庭  法  官  蔡 志 宏
以上正本證明與原本無異。
                              書記官  楊 慧 萍
中    華    民    國    95    年    1     月    27    日
附記論罪之法條全文：
毒品危害防制條例第10條第1項
施用第一級毒品者，處6月以上5年以下有期徒刑。


司法院資訊處製作；財團法人民間司法改革基金會備份。
